【裁判字號】    98,易,3254
【裁判日期】    990311
【裁判案由】    妨害名譽
【裁判全文】
臺灣臺北地方法院刑事判決              98年度易字第3254號
公  訴  人  臺灣臺北地方法院檢察署檢察官
被      告  乙○○
上列被告因妨害名譽案件，經檢察官提起公訴（98年度偵字第21
530 號），本院判決如下：
    主  文
乙○○公然侮辱人，處罰金新臺幣伍仟元，如易服勞役，以新臺
幣壹仟元折算壹日。
    事  實
一、乙○○與甲○○2 人間因民事糾紛，而於民國98年6 月8 日
    15時30分許，在甲○○對乙○○提起返還不當得利民事案件
    臺灣臺北地方法院民事簡易法庭開庭審理時，於公開庭訊過
    程中，乙○○與甲○○發生爭執，乙○○竟基於公然侮辱之
    故意，於上開屬公眾得以共見共聞場合，公然對甲○○及陪
    同甲○○到場甲○○之夫楊豐銘（楊豐銘部分未據告訴）辱
    罵「你們這2 個流氓能不能停止一下」等語，使甲○○在精
    神上、心理上感受難堪、不快，而以此方式貶損甲○○之名
    譽。
二、案經甲○○訴請臺灣臺北地方法院檢察署檢察官提起公訴。
    理    由
壹、證據能力
    按被告以外之人於審判外之言詞或書面陳述，除法律有規定
    者外，不得作為證據。又被告以外之人於審判外之陳述，雖
    不符前4 條之規定，而經當事人於審判程序同意作為證據，
    法院審酌該言詞陳述或書面陳述作成時之情況，認為適當者
    ，亦得為證據。當事人、代理人或辯護人於法院調查證據時
    ，知有第159 條第1 項不得為證據之情形，而未於言詞辯論
    終結前聲明異議者，視為有前項同意，刑事訴訟法159 條第
    1 項、第159 條之5 分別定有明文。查證人甲○○於偵查中
    之陳述（未經具結），固係被告以外之人之審判外陳述，而
    屬傳聞證據，惟檢察官、被告乙○○就上開審判外之陳述，
    於本院審理中，並不爭執證據能力（被告僅爭執證明力），
    復未曾於言詞辯論終結前聲明異議，而本院審酌該證人之陳
    述作成時之情況，並無違法取證及證明力過低之瑕疵，亦認
    以之作為證據為適當，依前揭規定說明，自得為證據。
貳、實體方面
一、訊據被告固不否認與證人甲○○間因民事糾紛而於前揭時、
    地出庭為被告，證人甲○○為該案之原告等情，惟矢口否認
    有何公然侮辱之犯行，辯稱：伊不記得開庭時有無說過：「
    你們這2 個流氓能不能停止一下」等語云云。經查：
  (一)被告與證人甲○○2 人間因民事糾紛，而於98年6 月8 日15
    時30分許，在證人甲○○對被告提起返還不當得利民事案件
    臺灣臺北地方法院民事簡易法庭開庭審理時，於公開庭訊過
    程中，被告曾對證人甲○○、案外人楊豐銘口出「你們這2
    個流氓能不能停止一下」等語等情，業經證人甲○○於偵查
    中指述明確（見98年度他字第6039號偵查卷第26頁），復有
    檢察事務官98年11月2 日勘驗筆錄、本院99年2 月25日勘驗
    筆錄及該次開庭光碟各1 份在卷可稽（見98年度偵字第2153
    0 號偵查卷第19頁至第20頁、本院卷附、98年度他字第6039
    號偵查卷第37頁），是此部分事實，首堪認定。
  (二)又按刑法分則中公然二字之意義，祇以不特定人或多數人得
    以共見共聞之狀況為己足，自不以實際上果已共見共聞為必
    要，但必在事實上有與不特定人或多數人得以共見或共聞之
    狀況方足認為達於公然之程度，所謂多數人係包括特定之多
    數人在內，至特定多數人之計算，以各罪成立之要件不同，
    罪質亦異，自應視其立法意旨及實際情形己否達於公然之程
    度而定，有司法院大法官會議釋字第145 號解釋意旨及理由
    可資參照。本件既是在公開法庭內，不僅在法庭內之法官、
    書記官、通譯等人可以見聞，且一般民眾亦可自由進入旁聽
    ，顯然已達不特定人得以共見共聞之公然的狀態。抑且以「
    你們這2 個流氓能不能停止一下」等語，在一般客觀之社會
    評價上，應認具有貶抑他人人格之作用及社會評價，當屬侮
    辱之詞無誤。至被告雖於本院審理中一再陳述與證人甲○○
    間之前揭民事糾紛內容情形，然即便被告與證人甲○○2 人
    間因民事糾紛而涉訟，被告亦不能於前揭時間、地點，於公
    開審理庭訊過程中，對證人甲○○、案外人楊豐銘口出「你
    們這2 個流氓能不能停止一下」等與案情無關之攻擊性言論
    甚明。
  (三)綜上，本件事證明確，被告犯行洵堪認定，應依法論科。
二、查本案被告僅係抽象漫罵「你們這2 個流氓能不能停止一下
    」等語，並未具體有何流氓行為，核其所為，係犯刑法第30
    9 第1 項之公然侮辱罪。爰審酌被告僅因與證人甲○○間之
    民事糾紛而涉訟時，竟為本案犯行，所為雖屬非是，惟念及
    被告係一時失慮，未能謹言慎行，犯罪情節尚非重大等一切
    情狀，量處如主文所示之刑，並易知易服勞役之折算標準。
據上論斷，應依刑事訴訟法第299 條第1 項前段，刑法第309 條
第1 項、第42條第3 項前段，刑法施行法第1 條之1 ，判決如主
文。
本案經檢察官楊婉鈺到庭執行職務
中    華    民    國    99    年    3     月    11    日
                        臺灣臺北地方法院刑事第十七庭
                                      法  官  賴淑美
上正本證明與原本無異。
如不服本判決應於收受送達後10日內向本院提出上訴書狀，並應
敘述具體理由；其未敘述上訴理由者，應於上訴期間屆滿後20日
內向本院補提理由書（均須按他造當事人之人數附繕）「切勿逕
送上級法院」。
                                      書記官  許翠燕
中    華    民    國    99    年    3     月    15    日
附論罪科刑依據之法條：
中華民國刑法第309條
（公然侮辱罪）
公然侮辱人者，處拘役或 3 百元以下罰金。
以強暴犯前項之罪者，處1 年以下有期徒刑、拘役或5 百元以下
罰金。

司法院資訊處製作；財團法人民間司法改革基金會備份。
